【裁判字號】    89,易,780
【裁判日期】    891113
【裁判案由】    恐嚇
【裁判全文】
臺灣嘉義地方法院刑事判決                          八十九年度易字第七八號
    公  訴  人  臺灣嘉義地方法院檢察署檢察官
    被      告  乙○○
    選任辯護人  楊漢東
                陳培芬律師
右列被告因恐嚇案件，經檢察官提起公訴（八十九年度偵字第三○五一號），本院判
決如左：
    主  文
乙○○無罪。
    理  由
一、本件公訴意旨：被告乙○○曾因殺人未遂罪經法院判處有期徒刑七年確定，因妨
    害自由罪經法院判處有期徒刑五月確定，二罪接續於民國八十三年六月三日執行
    完畢，又曾因傷害罪經法院判處罰金五千元確定，於八十九年三月十六日繳清罰
    金執行完畢（以上各罪於本案均不構成累犯）。仍不知悔改，因其家屬之土地參
    與自辦土地重劃，歷經多年無法如期完成，而與參與其事之人發生激烈爭執，並
    纏訟多年，進而懷疑係非土地所有權人之丁○○、己○○介入之故而對丁○○、
    己○○等人心生不滿，乃基於概括犯意，連續於八十八年九月九日上午九時許，
    至嘉義市○○路二五五號大同商職校長室，在校長戊○○、老師甲○○、丁○○
    、己○○、丙○○面前，對丁○○吼叫恫稱：「如果重劃不成，你跟己○○都要
    負責，我知道你家住那裡，你如果介入土地重劃之事，我讓你不得安寧．．．」
    等語。致丁○○、己○○心生畏懼。又於八十八年十一月間某日，在該校會議室
    內，請「王先生」轉告己○○說：「要用針插己○○之屁股，讓其驗不到傷」等
    語。「王先生」乃在丁○○、己○○面前轉述上揭話語，好意地請己○○多加防
    範，惟仍致己○○心生畏懼。又於八十八年十二月十二日晚上九時許，打電話至
    丁○○家裡對陳某恫稱：「不見棺材不掉淚，你的家人準備收屍，你的早點店生
    意給我關閉，不要做了」等語，使丁○○心生畏懼，致生危害於安全，因認被告
    乙○○涉有刑法第三百零五條第一項之恐嚇罪嫌云云。
二、按犯罪事實應依證據認定之，無證據不得推定其犯罪事實，刑事訴訟法第一百五
    十四條定有明文；再事實之認定應憑證據，如未能發現相當證據或證據不足以證
    明，自不能以推測或擬制之方法，以為裁判基礎，亦經最高法院著有四十年台上
    字第八十六號判例足按。
三、本件公訴人認被告乙○○涉犯恐嚇罪嫌，無非係以被害人丁○○之指述，及證人
    即大同商職校長戊○○於警訊時、地主甲○○於警訊時及偵查中之證述，為其主
    要論據，惟訊據被告乙○○則堅決否認有何恐嚇犯行，辯稱：八十八年九月九日
    上午九點許，有請大同商職老師丙○○引薦至該校校長室，請校長戊○○居中協
    調，拜託該校二位老師即被害人丁○○及己○○不要介入土地重劃之事，因為他
    們二人不是地主，並未恐嚇丁○○及己○○，只叫他們不要插手土地重劃之事，
    當天並未對丁○○說「要讓你不得安寧」等語；八十八年十一月間，亦未請「王
    先生」轉告己○○說「要用針插他的屁股」，不知「王先生」為何人；八十八年
    十二月十二日晚上九時許，有於仲介公司老闆家打電話給丁○○，電話號碼係仲
    介公司老闆所提供，於通話中並無說「不見棺材不掉淚，你的家人準備收屍，你
    的早點店生意給我關閉，不要做了」，只請丁○○不要再介入土地重劃事宜，丁○○回答其已不再管土地重劃之事後，就把電話掛斷等語。
四、經查：
（一）證人戊○○即大同商職校長到庭證稱：「被告是由丙○○帶進來我的辦公室，
      被告說他要找丁○○，然後我就請丁○○過來，此時其他人就跟著進來，我們
      大同商職與土地重劃都沒有關係，我也不知道他來的目的，被告有無恐嚇丁○○，我是沒有聽清楚，因為當時我在泡茶，而且被告是講台語，我聽不大清楚
      ，丁○○與被告在說而已，有聽到被告說如果有損失，就要丁○○負責，我不
      知道王先生是何人，我沒有聽到被告要王先生轉達什麼話。」，經本院質問證
      人於警訊時為何作不同陳述？證人即回答：「八十八年九月九日當天是有很多
      人在我辦公室，因為土地重劃的事情，不關我們的事，所以我們忘記了，事後
      由丁○○提醒我，我才知道有很多人在場。」等語。顯見蔣校長於警訊時證述
      被告恐嚇犯行，係出自被害人丁○○之提醒，核屬傳聞證據，是蔣校長既未親
      自聽聞被告對丁○○有何恐嚇之言語，則其於警訊時所為之證言，自不足以作
      為不利於被告事實之認定。
（二）又證人丙○○即大同商職老師亦到庭證稱：「我與被告同為新港人，因為被告
      想找校長，我就帶他去校長辦公室，我是大同商職的老師，時間是八十八年九
      月九日，甲○○、丁○○、己○○三位老師是後來才進去的，我沒有聽到被告
      恐嚇丁○○，我進去時林仲謀、丁○○已經在裡面了，當天是被告要找校長請
      校長告訴丁○○不要再管這件土地的事情，看到林仲謀時被告就請林仲謀留下
      來把事情講清楚，林仲謀跟被告都是地主，為了土地重劃的事情有糾紛，丁○○幫林仲謀介紹律師，當天校長只是瞭解而已，當時林仲謀、丁○○看到我帶
      被告進校長室就先離開，離開後己○○過一段時間才進來，八十八年十一月是
      被告與七、八名地主在法院開完庭後，又去學校的會議室找校長，我不知道有
      沒有這位王先生的人，我當天進進出出會議室，八十八年十二月十二日被告打
      電話給丁○○的事情我不知道。」等語，衡之證人丙○○與被告為同鄉，與被
      害人為同事，應無故意偏袒或誣陷一方之必要，則其所為證詞，應可採信。
（三）另公訴人以被告曾有殺人未遂、妨害自由及傷害等暴力罪行之前科，而推論被
      告個性暴戾，面對其所懷疑、怨懟之人，較易動怒，應有被害人指訴之恐嚇犯
      行；惟查被告上開所犯傷害罪，係於六十八年間尚為少年之時所犯，而殺人未
      遂及妨害自由二罪，則分別係七十四年、七十五年間所犯，有臺灣嘉義地方法
      院檢察署刑案資料查註紀錄表一份附於偵查卷可稽，其上開所犯三罪，距本案
      發生日均已逾十年，如今被告已成家立業，亦步入中年，亦有戶籍謄本一份附
      於偵查卷可按，若再以被告於少年血氣方剛時所犯之過錯，進而推論被告有恐
      嚇犯行之必然，則無異否定受刑人更新之機會？
（四）依上所述，公訴人所舉之證據既不足以證明被告犯罪，而本件所有可能之調查
      途徑，在客觀上均已窮盡，堪認被告前揭所辯，其無恐嚇被害人等語，應堪採
      信，此外，復查無其他證據足資證明被告確有公訴人所指之犯行，揆諸首揭說
      明，自應依法為被告無罪之諭知。
據上論斷，應依刑事訴訟法第三百零一條第一項，判決如主文。
本案經檢察官林俊良到庭執行職務。
中      華      民      國    八十九    年      十一    月     十三     日
                                    臺灣嘉義地方法院刑事第三庭
                                            法  官  唐  淑  民
右正本證明與原本無異。
如不服本判決，應於判決送達後十日內向本院提出上訴狀( 應附繕本 )。
中      華      民      國    八十九    年      十一    月     十三     日
                                            書記官  林  育  興


司法院資訊處製作；財團法人民間司法改革基金會備份。
